【裁判字號】    96,易,3633
【裁判日期】    971009
【裁判案由】    竊盜
【裁判全文】
臺灣高雄地方法院刑事判決              96年度易字第3633號
公  訴  人  臺灣高雄地方法院檢察署檢察官
被      告  癸○○
被      告  戊○○
被      告  辛○○
                    （另案於臺灣高雄監獄執行中）
上列被告等因竊盜案件，經檢察官提起公訴（96年度偵續字第
318 號），本院判決如下：
    主  文
癸○○、戊○○、辛○○均無罪。
    理  由
一、公訴意旨係以：全明新有限公司（址設高雄縣鳳山市○○里
    ○○○路60巷35號，下稱全明新公司）、天鋒企業有限公司
    （址設高雄市○○區○○里○○街59巷2 號，下稱天鋒公司
    ）均係臺灣塑膠工業股份有限公司（址設高雄市前鎮區○○○路39號，下稱台塑公司）仁武廠（址設高雄縣仁武鄉100
    號）之承包工程廠商。被告癸○○、戊○○與辛○○均係受
    僱於全明新公司之員工，竟共同意圖為自己不法所有之犯意
    聯絡，於民國95年8 月1 日上午7 時11分許，由被告癸○○
    駕駛全明新公司所有之車牌號碼F3-2491 號自小貨車，搭載
    被告戊○○、辛○○一同進入台塑公司仁武廠區，行駛至廠
    區內之台麗朗廠時，渠3 人徒手將天鋒公司向台塑公司請領
    、屬於台塑公司所有之不鏽鋼法蘭及彎管等物品共124 件裝
    入自備之飼料袋後，將上開物品搬運、放置於被告癸○○所
    駕駛之上開自小貨車以竊取之，適有台塑公司仁武廠台麗朗
    廠廠務專員丙○○於距離約50-60 公尺處巡邏經過發覺有異
    ，被告癸○○遂駕駛該自小貨車朝丙○○之方向前進，至距
    離約10公尺處，隨即左轉行駛並前往廠區內之鹹廠，在該處
    停留約20分鐘後並未自小貨車上卸下上開物品。嗣於同日上
    午7 時45分許，被告癸○○再駕駛上開自小貨車搭載被告戊○○、辛○○欲離廠，行駛至廠區大門警衛室時，渠等明知
    依台塑公司出入廠管理規則規定，廠（包）商車輛應憑「合
    約車輛入場證」刷卡入廠，並應提交入出廠憑單或告知憑單
    編號供警衛查核立案資料，被告癸○○竟先提前在警衛室後
    方約10公尺處將上開車輛暫停，被告戊○○及辛○○隨即下
    車，由專屬人員進出之門口出廠區，被告癸○○亦下車刷畢
    人員卡及車輛卡後，欲將上開自小貨車往廠區外方向行駛，
    惟行駛至廠區大門口時遭台塑公司仁武廠警衛乙○○攔檢，
    乙○○依出入廠管理規則檢查車內物品，正當檢查貨車前座
    完畢後欲繞行至後車廂檢查、尚未完成放行程序之際，被告
    癸○○竟逕自將自小貨車駛離廠區門口，乙○○隨即吹哨要
    求被告癸○○停車，惟被告癸○○不予理會逕駛離廠區。因
    認被告癸○○、戊○○、辛○○均涉犯刑法第321 條第1項
    第4 款結夥3 人以上竊盜罪云云。
二、按犯罪事實應依證據認定之，無證據不得認定犯罪事實；不
    能證明被告犯罪者，應諭知無罪之判決，刑事訟訴法第154
    條第2 項、第301 條第1 項分別定有明文。刑事訴訟法上所
    謂認定犯罪事實之證據，係指足以認定被告確有犯罪行為之
    積極證據而言，該項證據自須適合於被告犯罪事實之認定，
    始得作為斷罪之資料，而認定不利於被告之事實，須依積極
    證據，苟積極證據不足為不利於被告事實之認定時，即應為
    有利於被告之認定，更不必有何有利之證據；又事實之認定
    ，應憑證據，如未能發現相當證據，或證據不足以證明，自
    不能以推測或擬制之方法，以為裁判基礎。而所謂認定犯罪
    事實之積極證據，係指適合於被告犯罪事實認定之積極證據
    而言，雖不以直接證據為限，間接證據亦包括在內；然而無
    論直接或間接證據，其為訴訟上之證明，須於通常一般之人
    均不致有所懷疑，而得確信其為真實之程度者，始得據為有
    罪之認定，倘其證明尚未達到此一程度，而有合理之懷疑存
    在時，致使無從形成有罪之確信，根據「罪證有疑，利於被
    告」之證據法則，即不得遽為不利被告之認定（最高法院29
    年上字第3105號、30年上字第816 號、40年臺上字第86號、
    76年臺上字第4986號判例參照）。復按刑法上之竊盜罪，須
    意圖為自己或第三人不法之所有，而取他人所有物，為其成
    立要件（最高法院23年上字第1892號判例意旨參照）。
三、公訴人認被告癸○○、戊○○、辛○○共同涉犯刑法第321
    條第1 項第4 款結夥3 人以上竊盜犯行，無非係以被告癸○○、戊○○、辛○○於警詢及偵查時之供述，及證人即台塑
    公司仁武廠管理課副課長子○○於警詢及偵查時之證述、證
    人即台塑公司仁武廠管理處處務室高級專員顏明璋於偵查時
    之證述、證人即天鋒公司負責人甲○○、證人即台塑公司仁
    武廠台麗朗廠廠務專員丙○○於警詢及偵查時之證述、證人
    即台塑公司仁武廠警衛室警衛乙○○於偵查時之證述、證人
    即全明新公司負責人己○○於警詢及偵查時之證述，並有廠
    商自備工具物品清單、物品出入場憑單、工程供料出廠清單
    、工程帶料出廠憑單各1 份、廠區及查獲上開物品之照片7
    張、承包商出勤人員明細表（被告3 人，期間自95年7 月1
    日起訖同年8 月1 日止）3 份、被告癸○○親簽之切結書及
    其附件、失竊物品清單各1 份、入廠申請單（編號：PC5509
    4 、申請廠商：全明新公司、合約項目：生產投鹽及亞硫酸
    氫鈉泡製）、生產投鹽等工作承攬書各1 份、入廠申請單（
    編號：PC5049、PC50178 、PC50179 、申請廠商：全明新公
    司、合約項目：紡絲課前乾機熱交換側清理工程）3 份、紡
    絲課前乾機體清理工程預約工程承諾書1 份、台塑公司仁武
    廠之出入廠管理規則（96年6 月15日第4 次修訂版本）1 份
    、入廠申請單（編號：PC55822 、申請廠商：天鋒公司、合
    約項目：仁朗回收增設C-305G/H配管）、仁朗回收增設C-30
    5G/H配管工程承攬書各1 份、車牌號碼F3-2491 號自用小貨
    車行車執照、保險證各1 份在卷，為其主要論據。
四、訊據被告癸○○、戊○○、辛○○固均坦承有於95年8 月1
    日7 時11分許，共同至台塑公司仁武廠區之台麗朗廠徒手搬
    運前揭不銹鋼法蘭及彎管至被告癸○○駕駛之車號F3-2491
    號車自小貨車上，並由被告癸○○駕駛該車搭載被告戊○○
    、辛○○共同出廠之事實，惟均堅決否認有何結夥3 人以上
    竊盜犯行，被告癸○○辯稱：因案發前1 天晚上在全明新公
    司開會時，老闆己○○交代伊早點到台麗朗廠拿法蘭及彎管
    ，找到後叫伊拿到鹹廠，故伊於案發當天7 時許進廠，伊與
    被告戊○○、辛○○共同在台麗朗廠搬2 袋物品上車後，就
    載到鹹廠修理機器，伊在鹹廠忘記卸貨，之後伊載被告戊○○、辛○○到仁武廠斜對面吃早餐，當時伊忘記車後有載東
    西，不是要偷，出廠時警衛乙○○有檢查駕駛座左、右側，
    後來警衛在副駕駛座旁向伊揮手表示可以離開，伊始緩慢將
    車開到前方距離約2 、3 台車處停車，等候被告戊○○、辛○○上車，伊未聽到乙○○吹哨子，伊與被告戊○○、辛○○吃早餐時，接到同事壬○○的電話，伊才知道有將東西載
    出廠，伊即把東西載回去，因台塑公司人員要求伊簽切結書
    才可離開，故伊有簽切結書，惟當時伊因為緊張，又看不太
    懂字，清單上面所載失竊物品，有些伊根本就不知道等語。
    被告戊○○辯稱：案發當天被告癸○○載伊到台塑公司仁武
    廠上班，因為鹹廠那邊的堆高機8 點要使用，故伊等提早進
    廠修理，伊等進廠後被告癸○○有叫伊與戊○○幫忙搬飼料
    袋，伊不知道飼料袋內裝何物品，伊等把東西載到鹹廠後，
    再去鹹廠修理堆高機，因為要出去吃早餐，所以忘記把東西
    卸下來等語。被告辛○○辯稱：伊等要去鹹廠修理堆高機，
    被告癸○○說老闆要向別的公司借樣品看，伊等3 人一起下
    車去搬，載回鹹廠時，伊等不知道被告癸○○未將東西卸下
    ，伊與被告戊○○修理堆高機後，就與被告癸○○出去吃早
    餐，被告癸○○先載伊等到檢查人員之出口，再將車開到檢
    查車輛之地方，伊等在廠區內檢查哨前約10公尺處上車，再
    至大門口斜對面早餐店吃早餐等語。
五、證據能力方面：
    按被告以外之人於偵查中向檢察官所為陳述，除顯有不可信
    之情況者外，得為證據，同法第159 條之1 第2 項定有明文
    。證人丙○○、乙○○於檢察官偵查中所為之陳述，業經具
    結而為證述，查無檢察官在偵查時有不法取供之情形，且證
    人丙○○、乙○○均經本院行交互詰問程序，被告之對質詰
    問權已獲得保障，依上說明，證人丙○○、乙○○於偵查中
    之證詞自均具有證據能力。
六、實體方面：
  (一)被告癸○○、戊○○、辛○○均為全明新公司之員工，於95
    年8 月1 日上午7 時11分許，由被告癸○○駕駛全明新公司
    所有車牌號碼F3-2491 號自小貨車，搭載被告戊○○、辛○○一同進入台塑公司仁武廠區，至廠區內之台麗朗廠時，渠
    3 人徒手將天鋒公司向台塑公司請領、屬於台塑公司所有之
    裝有不鏽鋼法蘭及彎管等物品共27件之飼料袋共2 袋，搬至
    被告癸○○駕駛之上開自小貨車後，被告癸○○即駕駛該自
    小貨車搭載被告戊○○、辛○○前往廠區內之鹹廠，其3 人
    在該處停留修理機器約20分鐘後，未將該自小貨車上之上開
    不銹鋼法蘭及彎管等物品卸下，即於同日上午7 時45分許，
    由被告癸○○駕駛上開自小貨車搭載被告戊○○、辛○○離
    廠，被告癸○○先將該自小貨車駕駛至廠區大門警衛室時，
    在警衛室後方約10公尺處將上開車輛暫停，被告戊○○及辛○○隨即下車，由專屬人員進出之門口出廠，被告癸○○則
    下車刷畢人員卡及車輛卡後，將上開自小貨車行駛至廠區門
    口時，由台塑公司仁武廠警衛乙○○攔檢，乙○○檢查貨車
    前座完畢後，欲繞行至後車廂檢查之際，被告癸○○即將該
    自小貨車駛離，並在門口搭載被告戊○○、辛○○離廠等情
    ，業據被告癸○○、戊○○、辛○○於本院供承在卷（本院
    卷第頁），核與證人即台塑公司專員丙○○於本院證述：案
    發當天早上7 時許，伊發現被告癸○○、戊○○、辛○○在
    回收工廠附近委託天峰公司施工處將物品搬至全明新公司之
    車輛，伊聯絡全明新公司小姐，小姐告訴伊該公司車輛在8
    時前不會進場，後來伊於當天9 時30分許找守衛室丁○○及
    課長確定車輛有無出廠，發現車子在7 時45分許離廠等語（
    本院卷第165 頁），及證人即台塑公司仁武廠區警衛課人員
    丁○○於本院證稱：伊上班後於8 時許接到丙○○之電話後
    ，聯絡代理領班注意該全明新公司之車輛，代理領班說該車
    在7 時40幾分已出廠，伊即聯絡全明新公司負責人己○○，
    後來11時許被告癸○○把全部東西載回來，伊和監工清點，
    其中27件屬於天鋒公司，其餘63件不屬於天鋒公司等語（本
    院卷第208 頁），並有被告癸○○簽立之切結書及95.08.01
    各式失竊管材（追回）數量表各1 紙，及照片3 張在卷為憑
    （警卷第17、27、34至36頁），此部分事實堪以認定。公訴
    意旨雖以台塑公司仁武廠管理課副課長子○○提出工程材料
    採購進度表（警卷第29至33頁）謂被告3 人竊取之物件共有
    法蘭材料91個、彎管33個共124 件云云，惟依證人即天鋒公
    司現場負責人余協堂於本院證述：東西有全部找到，這些不
    鏽鋼法蘭及彎管有些是放在己○○的工地裡面，把在其他工
    地找到及被告癸○○載回來的材料，及伊工地原來的材料加
    起來就是剛好我跟台塑公司領用的材料等語（本院卷第180
    頁），可知被告3 人自天鋒公司施工地點搬運之物件，已全
    數由被告癸○○載回台塑公司，其數量應為上開各式失竊管
    材（追回）數量表所載屬天鋒公司請領之27件。
  (二)證人即全明新公司負責人己○○於本院證稱：台麗朗廠那邊
    有特殊材料，所以伊於95年7 月31日找了幾個幹部，跟他們
    說隔天找看看那些材料在哪裡，伊進廠就可以參考，伊當時
    沒有叫他們把東西搬離仁武廠，因為那邊有管制東西不能搬
    出來，被告癸○○是伊公司之小組長，是現場的幹部；幹部
    要找材料會在不影響他們正常的工作時間內，自己利用時間
    去廠區找；一般正常班是早上8 點到下午5 點，當時被告癸○○是上正常班，但是有時因為工作的需求，他們會在早上
    7 點以前就要入廠；伊當時交代幹部去找材料，沒有說找到
    後要放哪裡，伊只有說伊進廠後再去看，並沒有交代要放在
    哪裡，亦未交代要拿的數量；伊當時跟甲○○借用不銹鋼法
    蘭及彎管，那是屬於他承攬之工作範圍，所以伊有先打電話
    給甲○○，說借伊參考，因為該材料比較特殊，伊跟他說伊
    在另1 個廠區可能會用到要做為參考，當時沒有說要借幾個
    ，伊是要在NF3 廠作廠房興建工程參考之用等語（本院卷第
    177 至178 頁），核與證人即天鋒公司現場負責人余協堂於
    本院證稱：全明新公司老闆己○○，有打電話向伊借不鏽鋼
    法蘭及彎管，他說要載3 、5 個，數量不一定，當時伊有答
    應他，己○○未說何時找人去載東西，當天己○○公司的3
    位員工把東西載走後，己○○沒有告訴伊他把東西載走的數
    量，當天是台塑公司的監工打電話通知伊，伊才知道東西被
    載走，因為當時伊公司還未上班，警卷第17頁之失竊管材追
    回數量明細表，是警衛在車上登記的，有些不是伊領的東西
    ；己○○只是口頭上向伊借用，伊沒有問他借不銹鋼法蘭及
    彎管作何用，因為當時伊的工廠還沒有開工，己○○在95年
    8 月1 日前之半個多月向伊借的等語（本院卷第172 至175
    頁）相符，堪認被告癸○○辯稱伊係因案發前1 天受全明新
    公司負責人己○○之指示，故於案發當天早上與被告戊○○
    、辛○○共同至台塑公司仁武廠內之台麗朗廠載運系爭物品
    等語，應屬可採。
  (三)證人丙○○固於偵查及本院均證述：伊發現被告3 人搬運物
    品時，有叫他們停車，但他們不停等語（偵1 卷第22頁、本
    院卷第166 頁），惟證人丙○○於偵查及本院亦證稱：伊距
    離他們10幾公尺，該處環境比較吵，伊不確定他們有無聽到
    伊叫他們停車之聲音等語（偵1 卷第22頁、本院卷第166 頁
    ）；又證人即台塑公司警衛乙○○固於偵查中證稱：95年8
    月1 日早上7 時許，被告癸○○有於大門口前停車並出來刷
    卡，伊將其攔下檢查，被告癸○○有配合檢查，伊檢查完前
    座，準備要繞道檢查後座裝載之物品時，被告癸○○就將車
    子開走，伊立即吹哨子要其停車，其不予理會等語（偵2 卷
    第43頁），並於本院證稱：被告癸○○有停車受檢，伊檢查
    前座之後，當伊要檢查後座時，被告癸○○就把車子開走；
    伊公司採人車分道，當時被告癸○○離廠的大門是車輛進出
    的大門，人員從另1 個門進出，被告癸○○當天未將車停在
    受檢區位置，下車刷卡後，再回去開他的車子到受檢區，伊
    將他攔下，檢查完前座部分，伊要繞到後面，他就將車開走
    ，被告癸○○刷卡後，開動車子時，車速不快，伊當時有吹
    哨子，但伊無法確定他有無聽到伊吹哨的聲音等語（本院卷
    第181 至184 頁），惟衡情倘被告癸○○有竊盜之犯意，於
    證人乙○○檢查後座而將車開走時，應會心虛而快速離開，
    惟依證人乙○○之證詞可知，被告癸○○離開時之車速不快
    ，參以被告癸○○於接獲全明新人員通知時即將上開物品全
    數載回台塑公司，並由證人丁○○清點無誤乙節，業據證人
    丁○○證述在卷（本院卷第208 至209 頁），則被告癸○○
    辯稱伊未聽到吹哨子的聲音等語，應屬可採。從而，尚難僅
    以被告3 人於丙○○呼叫渠等停車而未停，及乙○○吹哨要
    被告癸○○停車而未停車，遽謂被告3 人有竊盜之犯意。
  (四)雖被告癸○○依台塑公司之要求簽立切結書1 紙在卷（警卷
    第27頁），惟該切結書內容並無被告癸○○承認竊盜犯行之
    用語，且證人丁○○於本院證稱：警卷第27頁切結書是伊當
    場請被告癸○○簽的，當天伊跟被告癸○○如果這些確實是
    他載出廠，就請他簽名切結，被告癸○○說這些東西是他載
    出去的，伊沒有問他為何把東西載出去，被告癸○○沒有承
    認東西是他偷的等語（本院卷第208 至210 頁），則亦難以
    被告癸○○簽立該切結書，即認被告癸○○有竊盜之犯意。
  (五)從而，被告3 人雖有共同將上開物品載運出台塑公司仁武廠
    區之行為，惟檢察官所為舉證，不足以證實被告3 人確有結
    夥3 人以上竊盜之犯意，則被告3 人所為與竊盜罪之構成要
    件有間，本院復查無其他積極證據足認被告3 人有檢察官所
    指上述犯行，依前揭說明，自應為被告3 人無罪之諭知。
據上論斷，應依刑事訴訟法第301 條第1 項，判決如主文。
本案經檢察官庚○○到庭執行職務。
中    華    民    國    97    年    10    月    9     日
                  刑事第八庭  審判長法  官  李璧君
                                    法  官  曾仁勇
                                    法  官  曾鈴
以上正本證明與原本無異。
如不服本判決應於收受本判決後10日內向本院提出上訴書狀，並
應敘述具體理由，如未敘述上訴理由者，應於上訴期間屆滿後20
日內補提理由書狀於本院（均須按他造當事人之人數附繕本）「
切勿逕送上級法院」。
中    華    民    國    97    年    10    月    9     日
                                    書記官  曾秀鳳


司法院資訊處製作；財團法人民間司法改革基金會備份。
